臺灣宜蘭地方法院民事裁定
111年度訴字第225號
原      告  林寶村  
訴訟代理人    
            周慧貞律師
被      告  鄭為元  

上列當事人間請求返還不當得利等事件，本院裁定如下：
    主  文
本件移送臺灣士林地方法院。
    理  由
一、按訴訟，由被告住所地之法院管轄；訴訟之全部或一部，法
    院認為無管轄權者，依原告聲請或依職權以裁定移送其管轄
    法院，民事訴訟法第1條第1項前段、第28條第1項分別定有
    明文。又因不動產之物權涉訟者，專屬不動產所在地之法院
    管轄，其他因不動產涉訟者，得由不動產所在地之法院管轄
     ，民事訴訟法第10條第1項、第2項亦有明文，而所謂因不
    動產之物權，或因不動產涉訟者，係指因不動產之物權訴訟
    ，或其他直接與不動產本體請求有關之訴訟而言，若非基於
    與不動產本體直接相關之請求，即與民事訴訟法第10條所規
    定之特別審判籍無關。由此可知，民事訴訟關於管轄，原則
    上係採「以原就被」原則，以保護被告應訴之利益，因此，
    除法律為謀訴訟程序進行之便利，兼顧原告之利益，另有特
    別規定外，原則上應依以原就被原則，定其管轄法院。
二、經查，本件原告林寶村起訴主張兩造共有之坐落宜蘭縣○○段
    0000000000000000000○000地號等12筆土地（下稱系爭土地
    ）原存有租約號碼為宜延平字第52號之三七五耕地租約（下
    稱系爭租約），經原告與系爭土地之其餘共有人（被告鄭為
    元除外）暨全體承租人協議終止系爭租約，並由原告代償本
    應由被告給付予承租人之補償金，爰依不當得利之法律關係
    請求被告返還代墊款等語，然依原告前揭起訴主張，原告係
    本於民法不當得利之法律關係有所請求，而民事訴訟法就關
    於不當得利之請求，並無特別審判籍之規定，且該不當得利
    之請求乃係民法為平衡財產不當損益變動而特設之債權請求
    ，非基於不動產之物權，或基於與不動產本體直接相關之請
    求，揆諸前揭說明，自無民事訴訟法第10條規定之適用。又
    本件被告遷出國外，現於國內無住居所，依民事訴訟法第1
    條第2項規定，應以其在國內最後之住所，即「新北市汐止
    區」視為其住所，有個人基本資料查詢結果、個人戶籍資料
    查詢結果在卷可稽，並非本院管轄區域，依民事訴訟第1條
    第2項之規定，自應由臺灣士林地方法院管轄，原告向無管
    轄權之本院起訴顯係違誤，爰依職權將本件移送於該管轄法
    院。
三、依民事訴訟法第28條第1項，裁定如主文。
中　　華　　民　　國　　111 　年　　6 　　月　　2 　　日
    　　　　　　　民事庭審判長法  官  鄭貽馨
　　　　　　　　　　　　      法  官  張文愷
　　　　　　　　　　　　      法  官  黃淑芳  
以上正本係照原本作成。
如不服本裁定應於送達後10日內向本院提出抗告狀，並繳納抗告
費新臺幣1,000元。
中　　華　　民　　國　　111 　年　　6 　　月　　2 　　日
                              書記官　廖文瑜